臺灣高雄地方法院刑事裁定
111年度毒聲字第575號
聲  請  人  臺灣高雄地方檢察署檢察官
被      告  陳香如



上列被告因違反毒品危害防制條例案件，經檢察官聲請送觀察、
勒戒（111年度毒偵字第1760號），本院裁定如下：
    主  文
陳香如施用第二級毒品，令入勒戒處所觀察、勒戒，其期間不得
逾貳月。
    理  由
一、聲請意旨如附件聲請書所載。
二、按犯毒品危害防制條例第10條之罪者，檢察官應聲請法院裁
    定，令被告入勒戒處所觀察、勒戒，其期間不得逾2月；依
    前項規定為觀察、勒戒或強制戒治執行完畢釋放後，3年後
    再犯第10條之罪者，適用本條前2項之規定，毒品危害防制
    條例第20條第1項、第3項分別定有明文。而上開所謂「3年
    後再犯」，只要本次再犯距最近1次觀察、勒戒或強制戒治
    執行完畢釋放，已逾3年者，即該當之，不因其間有無犯第1
    0條之罪經起訴、判刑或執行而受影響（最高法院刑事大法
    庭109年度台上大字第3826號裁定意旨參照）。
三、又依毒品檢驗學上之常規，尿液中含毒品成分反應所使用之
    檢驗方法，對於受檢驗者是否確有施用毒品行為之判斷，在
    檢驗學常規上恆有絕對之影響。其以酵素免疫分析或薄層定
    性分析等方式為初步篩檢者，因具有相當程度偽陽性之可能
    ，如另以氣（液）相層析、質譜分析等較具公信力之儀器為
    交叉確認，因出現偽陽性反應之機率極低，核足據為對涉嫌
    人不利之認定；再者，依據西元2018年美國FDA網站公布尿
    液中於施用第二級毒品甲基安非他命與安非他命可檢出之時
    限為2至3天，惟毒品尿液中可檢出之時限，與服用劑量、服
    用頻率、尿液採集時間點、個案體質與代謝情況等因素有關
    ，因個案而異，有衛生福利部食品藥物管理署民國108年1月
    21日FDA管字第1089001267號函在卷參照，以上均為本院執
    行職務所知悉之事項，先予敘明。
四、經查：
㈠、被告陳香如於111年3月1日16時24分許為警採集尿液送驗，經
    正修科技大學超微量研究科技中心先以酵素免疫分析法為初
    步檢驗，再以液相層析串聯式質譜法確認檢驗結果，確呈甲
    基安非他命陽性反應，其中安非他命檢出濃度為192ng/ml，
    甲基安非他命檢出濃度為1,571ng/ml等情，有該研究科技中
    心111年3月29日尿液檢驗報告（原始編號：岡111K096號）
    、鑑定許可書、高雄市政府警察局岡山分局偵查隊偵辦毒品
    案件嫌疑犯尿液採證取號代碼對照表（取號代碼：岡111K09
    6號）在卷可憑。依前揭說明，本件即可排除偽陽性反應產
    生之可能。而依上開尿液檢驗結果顯示，被告尿液中所呈現
    之安非他命、甲基安非他命濃度，明顯逾濫用藥物尿液檢驗
    作業準則第18條規定之甲基安非他命陽性判定標準即「甲基
    安非他命500ng/ml，且其代謝物安非他命之濃度在100ng/ml
    以上」甚多，足認被告確有於上開採尿時回溯72小時內某時
    （不含公權力拘束期間；聲請意旨記載「回溯96小時」，予
    以更正），在不詳地點，以不詳方式，施用甲基安非他命無
    訛。
㈡、被告於偵查中辯稱：我有吃減肥藥、感冒藥以及安眠藥，減
    肥藥跟感冒藥是直接買藥局的成藥，減肥藥我不知道是什麼
    牌子，感冒藥是友露安，安眠藥是診所開的云云，然甲基安
    非他命及安非他命類，因對中樞神經具有強烈興奮作用，服
    用後引起不安、頭昏、顫抖、亢進性反應、失眠、焦慮譫妄
    ，並產生耐藥性、依賴性等副作用，經公告列為不准登記藥
    品及禁止使用在案，且為藥事法第22條第1項所稱之禁藥，
    在國內亦無合法醫療用途等情，業據行政院衛生署管制藥品
    管理局（現為衛生福利部食品藥物管理署）96年5月18日管
    證字第0960004880號函釋明確，再者，「經行政院衛生署核
    可上市之藥品均不含安非他命、甲基安非他命成分；又行政
    院衛生署藥品許可證資料內容，『友露安』感冒糖漿含Methyl
    ephedrine成分，並不會代謝出安非他命、甲基安非他命。
    但服用含該成分製劑後，其尿液以免疫學方法分析檢驗，或
    可能造成安非他命、甲基安非他命偽陽性反應；但行政院衛
    生署認可之濫用藥物尿液檢驗機構，依規定須以氣相層析質
    譜儀進行確認檢驗，故結果不致呈甲基安非他命陽性反應」
    ，亦有同前署94年5月17日管檢字第0940004955號函釋明確
    ，即依上開說明，縱使被告確曾服用其所稱之感冒藥、安眠
    藥，其尿液在經過確認檢驗後，亦不會有甲基安非他命、安
    非他命陽性反應之可能。是被告上開辯詞，尚難據為對其有
    利之認定，至為明確。準此，本件事證明確，被告所辯不足
    採信，其於前揭時間，施用甲基安非他命之犯行，洵堪認定
    。
㈢、又被告前因施用毒品案件，經送觀察、勒戒後，認有繼續施
    用毒品傾向，經本院裁定令入戒治處所施以強制戒治，於97
    年6月12日停止其處分出監而執行完畢，並經臺灣高雄地方
    檢察署（下稱高雄地檢署）檢察官以97年度戒毒偵字第289
    號不起訴處分確定，迄今並無再為觀察、勒戒或強制戒治處
    遇之紀錄，有臺灣高等法院被告前案紀錄表在卷可稽，本件
    係被告於前開強制戒治執行完畢釋放3年後所為，依前揭說
    明，縱被告其間因犯施用毒品罪經起訴、判刑或執行，仍應
    依毒品危害防制條例第20條第3項規定，再予適用觀察、勒
    戒之機會。
㈣、本件聲請書載明被告於偵訊時否認犯行，又檢察官命被告於1
    11年6月20日前陳報其所施用之減肥藥及安眠藥成分，被告
    並未提出，足證被告上開抗辯顯均是卸責之詞，並無足採，
    同時也證明被告並無戒癮動機及意願，認不適宜為戒癮治療
    緩起訴處分（如附件）。而依卷證資料所示，被告於本件否
    認犯行，難認被告有面對本案偵查並正視其患有毒癮之事實
    ，況依毒品危害防制條例第24條第4 項規定授權訂定之「毒
    品戒癮治療實施辦法及完成治療認定標準」，其中第4 條第
    1 項已規範「檢察官為附命完成戒癮治療之緩起訴處分前，
    應向被告說明緩起訴處分之應遵守事項，得其同意後，再指
    定其前往治療機構參加戒癮治療」，因戒癮治療係由醫院給
    予被告相關之藥物、心理等治療，必須於固定時間至醫院接
    受相關療程，且必須相當之長時間始得收其效果，檢察官於
    決定給被告戒癮治療之前提，必須確定被告會配合遵期接受
    戒癮治療，即必須被告同意，本件被告既否認施用毒品事實
    ，亦難得其同意可遵期到指定之醫療機構完成戒癮治療。是
    檢察官向本院聲請令被告入勒戒處所觀察、勒戒，以監禁式
    之治療方式，求短時間內隔絕被告之毒品來源，務使其專心
    戒除毒癮，核屬其裁量權之適法行使，形式上亦無裁量恣意
    或濫用之情，於法有據。
五、綜上所述，本件聲請為有理由，應予准許，依毒品危害防制
    條例第20條第3項、第1項，裁定如主文。
中　　華　　民　　國　　111 　年　　9 　　月　　2 　　日
                  刑事第三庭  法　官  林青怡
以上正本證明與原本無異。
如不服本裁定，應於收受送達後5 日內向本院提出抗告狀。
中　　華　　民　　國　　111 　年　　9 　　月　　2 　　日
                              書記官  郭素蓉
【附件】聲請書乙份